【裁判字號】    90,上易,1117
【裁判日期】    900515
【裁判案由】    竊佔
【裁判全文】
臺灣高等法院高雄分院刑事判決          九十年度上易字第一一一七號
    上  訴  人  臺灣澎湖地方法院檢察署檢察官
    被      告  乙○○
右上訴人因被告竊佔案件，不服臺灣澎湖地方法院九十年度易字第一二號，中華民國
九十年五月十五日第一審判決（起訴案號：臺灣澎湖地方法院檢察署八十九年度偵字
第三九四號）提起上訴，本院判決如左：
    主  文
上訴駁回。
    理  由
一、本案經本院審理結果，認第一審判決被告無罪並無不當，應予維持，並引用第一
    審判決書記載之理由。
二、檢察官上訴意旨略以，縱曾頂詞等人曾將其等所有之第一二九地號出借與被告，
    然第一二九號土地並非等同於第一二九之一、一三Ｏ、一三一地號，面積亦甚大
    ，難認其無竊佔他人土地之故意，是曾頂詞等人因誤認前開國有土地為渠等所有
    亦共同出借予被告，此之說詞誠與常情有違等語。經查被告認其所占用之土地，
    均係借自曾頂詞、曾頂清等人，此業經原審敘述綦詳，核無不當，被告要無竊佔
    他人土地之故意，此外又查無其他任何積極之證據，足認被告有上述犯行，因此
    原審以不能證甲被告犯罪而諭知無罪之判決，核無不合。檢察官上訴意旨，仍執
    前詞，指摘原判決不當，為無理由、應予駁回。
三、檢察官移送併案之九十年度第二五九號（即八十九年度偵字第二八四號）被告違
    反廢棄物清理法案件，與前述無罪部分，無裁判上一罪關係，非起訴效力所及，
    應由檢察官另行偵辦。
據上論斷，應依刑事訴訟法第三百六十八條、第三百七十三條，判決如主文。
本案經檢察官邱榮藏到庭執行職務。
中    華    民    國      九十      年       七       月     二十四     日
                              臺灣高等法院高雄分院刑事第九庭
                                  審判長法官  張甲松
                                        法官  任森銓
                                        法官  江泰章
右正本證甲與原本無異。
不得上訴。
                                      書記官  黃一秋
中    華    民    國      九十      年       七       月    二十五      日
                                                                        Ｆ
附件：
臺灣澎湖地方法院刑事判決                            九十年度易字第一二號
    公  訴  人  臺灣澎湖地方法院檢察署檢察官
    被      告  乙○○  男  四十歲（民國○○○年○月○○○日生）
                        住：澎湖縣馬公市山水里一Ｏ五號
                        居：澎湖縣馬公市鐵線里鐵線尾二十五之五號
                        身分證統一編號：Ｘ00000000號
右列被告因竊佔案件，經檢察官提起公訴（八十九年度偵字第三九四號）及併案審理
（八十九年偵字第二八四號），本院判決如左：
    主  文
乙○○無罪。
    理  由
一、公訴意旨略以：被告乙○○意圖為自己不法利益，基於概括犯意，於民國八十七
    年四至五月間，擅自佔用海軍總司令部管理坐落澎湖縣西嶼鄉○○段一二九之一
    、一三Ｏ、一三一地號國有土地，反覆堆放石塊及細砂，供作承包他人建物之用
    ，又於八十八年一月至二月間，擅自佔用上述地段一二九之一、一三Ｏ地號國有
    土地，設置混凝土塊及硬土堆，充當前所堆放石塊、細砂之圍籬。嗣於八十九年
    五月九日上午，經檢察官指揮澎湖縣警察局白沙分局員警查獲，因認被告涉有刑
    法第三百二十條第二項之竊佔罪嫌。
二、公訴意旨認為被告涉有竊佔罪嫌，係以：被告坦承堆放物品，並在四周堆置硬土
    堆作為圍籬，且檢察官督同澎湖縣澎湖地政事務所人員勘驗後，製有勘驗筆錄、
    現場照片、複丈成果圖、土地登記謄本等作為主要論據。本院訊問被告後，被告
    堅決否認有竊佔犯行，辯稱：其堆置物品前，曾與舅舅曾頂詞、曾頂清借用二人
    共有之該處私有地，經曾頂詞帶同指界後，才在曾頂詞指界範圍內堆置物品，不
    知道該處竟屬公有地，因此並無竊佔犯意云云
三、按犯罪事實應依證據認定之，無證據不得推定其犯罪事實，刑事訴訟法第一百五
    十四條定有甲文。又按刑法第三百二十條第二項之竊佔罪，以行為人意圖自己或
    第三人不法利益，作為主觀違法要素，倘並無證據證甲行為人有取得不法利益之
    意圖，自難以該罪相繩，此觀之該條規定即甲。
四、經查：
（一）被告於八十八年間，占用澎湖縣西嶼鄉○○段一二九、一二九之一、一三Ｏ、
      一三一等地號土地，反覆堆放砂石，其中一二九地號土地為曾頂詞、曾頂清、
      曾頂業三人所共有，其餘三筆土地俱屬國有土地等事實，為被告所不否認，且
      經證人即澎湖縣澎湖地政事務所人員廖瑞強、澎湖縣西嶼鄉公所清潔隊長何行
      勇證述在卷，並經檢察官率同警方及澎湖縣澎湖地政事務所人員勘驗屬實，有
      勘驗筆錄、照片、複丈成果圖、土地登記謄本、所有權狀影本在卷可證。
（二）被告上述堆放砂石之地點，證人曾頂詞、曾頂清證稱均屬日據時期二人父母種
      植花生、地瓜之土地，現遺留兄弟三人而為其等共有等語。此部份證詞雖與前
      述土地複丈結果及土地登記內容不符，但經本院勘驗現場並依據現場照片觀之
      ，案發地點為大片空曠無人管理之空地，各該地號土地地界究在何處，並無甲
      顯界址可資區別，惟曾頂詞指稱其等所有土地之部分界線乃耕作界線，確與鄰
      地有高低之別，有本院勘驗筆錄在卷可證，參照上述地段第一二九之一、第一
      三Ｏ、第一三一地號土地均於台灣光復後之三十九年始由中華民國取得所有權
      ，且長期無人管理，有土地登記謄本附卷可證，則曾頂詞、曾頂清本於父母親
      長期耕作且始終無人過問土地權利之事實，誤認被告堆放砂石之國有土地為私
      有土地，應可認定。
（三）被告堆放砂石前，曾向曾頂詞、曾頂清借用土地之事實，業經曾頂詞、曾頂清
      證述在卷，參以證人何行勇證稱：「警員向我查問該土地地主是何人，我回稱
      不知道，約隔二、三個星期後，該地地主的女兒（曾彩厘）向我說該土地是他
      爸爸（曾頂詞）的，她說那些東西是要暫時堆放，問我地上堆放的物品能否處
      理掉」等語，足以佐證曾頂詞誤將國有土地認作自己土地出借被告之事實。而
      經本院於九十年四月十三日隔離被告與證人曾頂詞現場指界結果，被告與曾頂
      詞就所借用土地範圍相互指界一致，本院再行訊問在場之地政事務所人員即證
      人廖瑞強，被告堆置砂石之範圍均在曾頂詞證稱借用土地範圍以內，可見被告
      係本於與曾頂詞、曾頂清之借用關係使用土地。再參酌公訴人所認定之事實，
      被告堆置之物品乃日後工程需用之砂石，對被告而言屬自己所有具有價值之物
      ，因此，被告尋找可資安心堆放之地點，防止其他土地所有權人擅自取用，並
      堆置硬土堆作為圍籬防止砂石散失，應屬必要，則被告不致隨意堆置砂石，確
      有向曾頂詞等借用土地一節，益堪認定。而曾頂詞、曾頂清未因親戚關係，故
      為有利被告之不實證詞，亦可據此而得佐證。
（四）縱上所述，曾頂詞、曾頂清誤將國有土地認作自己土地，而出借土地供被告堆
      放砂石，則被告主觀上利用他人土地取得不法利益之意圖，已難認定。況且，
      被告若要竊佔他人土地，以現場大片土地無人管理之情形以觀，被告實可隨意
      堆置物品，根本不須使用或借用曾頂詞、曾頂清等人之共有土地；而依據卷附
      複丈成果圖所示，被告實際堆放砂石之面積共為四百五十七平方公尺，被告要
      將上述砂石全部置放在曾頂詞等人共有之一二九地號三百八十一平方公尺土地
      上，以避免占用國有土地而經此偵審程序，亦非難事，足認被告實無占用國有
      土地之動機。是以，被告辯稱不知占用國有土地一事，應可採信。此外，又查
      無其他積極證據足認被告甲知國有土地而占有並試圖據之取得不法利益，自難
      以竊佔罪名相繩，既屬不能證甲被告犯罪，應為被告無罪判決之諭知。
（五）台灣澎湖地方法院檢察署八十九年度偵字第二八四號併案意旨略以：被告違反
      廢棄物清理法罪嫌，與起訴部分有犯罪事實相同之同一案件關係，應予併案審
      理等語。惟本件起訴部分既為被告無罪之諭知，即與其他案件不生犯罪事實相
      同之問題，亦不可能與其他案件發生裁判上或實質上一罪關係，自難予以併案
      審理。應將原卷檢還檢察官，由檢察官另行處理。
據上論斷，應依刑事訴訟法第三百零一條第一項，判決如主文。
本案經檢察官葉麗琦到庭執行職務。
中      華      民      國      九十      年      五      月    十五    日
                               臺 灣 澎 湖 地 方 法 院 刑 事 庭
                                     法    官  陳     介     安
右正本證甲與原本無異。
如不服本判決，應於判決送達後十日內，向本院提出上訴狀（須附繕本）。
中      華      民      國      九十      年      五      月    十五    日
                                      書 記 官  林     德     盛


司法院資訊處製作；財團法人民間司法改革基金會備份。
